臺灣新北地方法院行政訴訟判決
111年度交字第298號
原      告  潘嘉萍  
訴訟代理人  邱顯堯  
被      告  新北市政府交通事件裁決處
                      
代  表  人  李忠台（處長）
                      
訴訟代理人  黃曉妍律師
上列當事人間因交通裁決事件，原告不服被告中華民國111年5月
19日新北裁催字第48-DG0000000號裁決，向本院提起行政訴訟，
本院判決如下：
    主  文
一、原告之訴駁回。
二、訴訟費用新臺幣300元由原告負擔。
    事實及理由
壹、程序方面：
　　本件係因原告不服被告所為道路交通管理處罰條例第8條的
    裁決而提起撤銷訴訟，依行政訴訟法第237條之1規定，應適
    用交通裁決事件訴訟程序。而本件因卷證資料已經明確，爰
    依同法第237條之7規定，不經言詞辯論，直接裁判。
貳、實體方面：
一、爭訟概要：緣原告所有車牌號碼000-0000號自用小客貨（下
    稱系爭汽車），於民國111年1月19日上午6時38分許，行經
    桃園市楊梅區梅獅路2段與瑞坪路之交岔路口時，因有「汽
    車駕駛人未依規定使用方向燈(轉彎未使用方向燈)」之違規
    事實，遭民眾於111年1月23日檢具違規採證影片向桃園市政
    府警察局楊梅分局(下稱舉發機關)提出檢舉，經被告函請舉
    發機關檢視違規採證影片後認違規事證明確，遂於111年3月
    2日填製桃警局交字第DG0000000號舉發違反道路交通管理事
    件通知單（下稱舉發通知單）予以舉發，記載應到案日期為
    111年4月16日前，並於111年3月2日入案移送被告處理。原
    告嗣於111年3月21日向被告提出申訴不服舉發，經被告函請
    舉發機關查明原告陳述情節及違規當時情形後，仍認違規事
    實明確，被告為此乃依道路交通管理處罰條例第42條規定，
    以111年5月19日新北裁催字第48-DG0000000號違反道路交通
    管理事件裁決書(下稱原處分)裁處原告罰鍰新臺幣(下同)1,
    200元。原告不服上開原處分，於是提起本件行政撤銷交通
    裁決訴訟。
二、原告起訴主張及聲明：
  ㈠主張要旨：
  1.實地勘察被開立罰單位置為梅獅路2段主幹道與瑞坪路支線
    交會處，此處路標明顯標示左轉至龍潭，右轉至矮坪子，沿
    主幹道地形向左前行至龍潭科學園區。依照Google Map被舉
    發之梅獅路2段與瑞坪路路口，左轉為進入文化街至龍潭，
　　左前行則是梅獅路2段主幹道至龍潭科學園區。故在此路口
    交叉處，應依照路標所指示左(往龍潭）、右(矮坪子)行駛
    方向，正確啟用方向燈。
　2.申訴至新北市交通裁決處，被駁回維持原判原因為引用交通
    安全規則109條第2項第2款左（右）轉彎時，應先顯示車輛
    前後之左（右）邊方向燈光。維持罰單違規事實，此張罰單
    定義與現場道路指示搭配，應為原告跨越對向來車車道左轉
    進入文化街而未打方向燈。但事實上原告並非左轉進入文化
    街，原告是由梅獅路2段主幹道，沿梅獅路2段前往龍潭科園
    區。且此道路路面並未標示左轉指示箭頭，或其他號誌，或
    信號燈、左行方向燈。故申請原處分撤銷，並退還已繳納之
    罰金1,200元 。
  ㈡聲明：原處分撤銷，並請求返還已繳納罰鍰1,200元。
三、被告答辯及聲明：
  ㈠答辯要旨：
  1.自本件檢舉影片內容以觀，系爭汽車於梅獅路2段與瑞坪路
    口停等紅燈，該路口上方有一綠色標牌指示龍潭科學園區方
    向(箭頭朝左前)，待燈號轉換為綠燈後，原告駕駛車輛往龍
    潭科學園區方向駛去，原告於起訴狀中亦提及：「…當時係
    由梅獅路2段沿主幹道前往龍潭科學園區」等語。綜上可知
    原告整體行向往左，自應依上開安全規則顯示左轉方向燈，
    然於其左轉期間均未見系爭汽車顯示左側方向燈，核其行為
    確有「轉彎未依規定使用方向燈」之違規屬實，為處罰條例
    第42條規制效力所及，被告據此作成裁罰處分，應無不當。
  2.原告固於起訴狀稱系爭路段路面無標示左轉指示箭頭，亦無
    其他左轉燈號，其行為非屬左轉云云。惟如上說明，原告整
    體行向往左，且當時路口號誌顯示為圓形綠燈，依道路交通
    標誌標線號誌設置規則第206條規定，於無其他標誌、標線
    禁制或指示下，圓形綠燈表示准許車輛直行或左、右轉，考
    量顯示方向燈之目的係為使其他用路人得預知該車之行車動
    向而為安全之措施，若未打方向燈可能影響後方車輛之行車
    安全，系爭路口為Y字路口，於路口號誌顯示圓形綠燈時，
    後車無法預知系爭汽車欲行駛方向為何，自應循安全規則第
    109條第2項規定顯示行駛方向側之方向燈，以達防禦駕駛之
    目的；另針對系爭地點道路設計經被告函詢桃園市政府交通
    局，其以:「查案址楊梅區梅獅路2段(梅獅路2段與瑞坪路路
    口)往龍潭科學園區方向道路幾何為Y字型非正交路口，其相
    關標誌標線設置尚無疑義，爰請用路人臨近路應依『交通安
    全規則』第109條第2項相關規定行止。」等語回復，故行經
    該路段之用路人自應依規定顯示方向燈，原告主張尚不足作
    為解免其行政法上義務之理由，仍應依規定使用方向燈，本
    件處分之作成並無不當，應予維持。再者，原告為合法考領
    汽車駕駛執照之人，對上述規定應知之甚詳，並應確實遵守
    ，是原告前揭所述，無非單方所執之詞，委無足取。
  ㈡聲明：原告之訴駁回。
四、本件爭點：
  ㈠被告認原告所有系爭汽車，於111年1月19日上午6時38分許，
    行經桃園市楊梅區梅獅路2段與瑞坪路之交岔路口時，因有
    「汽車駕駛人未依規定使用方向燈(轉彎未使用方向燈)」之
    違規事實，以原處分裁罰原告，是否合法有據？
  ㈡原告以其當時並非左轉進入文化街，而是由梅獅路2段主幹道
    沿梅獅路2段往龍潭科學園區，故非左轉。另外，現場道路
    並未標示左轉指示箭頭或其他號誌燈、信號燈指示左轉等情
    為由，訴請撤銷原處分，是否有理可採？
五、本院之判斷：
  ㈠前提事實：原告所有之系爭汽車，於111年1月19日上午6時38
    分許，行經桃園市楊梅區梅獅路2段與瑞坪路之交岔路口時
    ，因有「汽車駕駛人未依規定使用方向燈(轉彎未使用方向
    燈)」之違規事實，遭民眾於111年1月23日檢具違規採證影
    片向舉發機關提出檢舉，經被告函請舉發機關檢視違規採證
    影片後認違規事證明確，遂於111年3月2日製單舉發，記載
    應到案日期為111年4月16日前，並於111年3月2日入案移送
    被告處理。原告雖於111年3月21日向被告提出申訴不服舉發
    ，惟經被告函請舉發機關查明原告陳述情節及違規當時情形
    後，仍認違規事實明確，被告為此乃依道路交通管理處罰條
    例第42條規定，以原處分裁處原告罰鍰1,200元等情，此有
    檢舉明細資料、本案舉發通知單、違規查詢報表、原告之交
    通違規申訴、桃園市政府警察局楊梅分局111年4月7日楊警
    分交字第1110011684號函、原處分書、桃園市政府交通局11
    1年6月15日桃交工字第1110029443號函、桃園市政府警察局
    楊梅分局111年6月16日楊警分交字第1110020851號函、汽車
    車籍查詢、駕駛人基本資料、採證光碟、採證照片、現場Go
    ogle地圖等附卷可稽（分見本院卷第99頁、第101頁、第103
    頁、第107頁、第109頁、第111頁、第115頁、第117頁、第1
    19頁、第121頁、第123頁、第141頁至第147頁、第149頁）
    ，核可認定為真實。
  ㈡被告認原告所有系爭汽車，於111年1月19日上午6時38分許，
    行經桃園市楊梅區梅獅路2段與瑞坪路之交岔路口時，因有
    「汽車駕駛人未依規定使用方向燈(轉彎未使用方向燈)」之
    違規事實，以原處分裁罰原告，核屬於法有據。
  ⒈應適用之法令：
  ⑴按「行車遇有轉向、減速暫停、讓車、倒車、變換車道等情
    況時所用之燈光及駕駛人之手勢，應依下列規定：二、左轉
    彎時，應先顯示車輛前後之左邊方向燈光，或由駕駛人表示
    左臂平伸，手掌向下之手勢。」、「汽車駕駛人，應依下列
    規定使用方向燈：二、左（右）轉彎時，應先顯示車輛前後
    之左（右）邊方向燈光；變換車道時，應先顯示欲變換車道
    方向之燈光，並應顯示至完成轉彎或變換車道之行為。」，
    道路交通安全規則第91條第1項第2款、第109條第2項第2款
    分別定有明文。次按「汽車駕駛人，不依規定使用燈光者，
    處新臺幣一千二百元以上三千六百元以下罰鍰。」，另有道
    路交通管理處罰條例第42條所明定。
  ⑵次按違反道路交通管理事件統一裁罰基準及處理細則第 1條
    規定：「本細則依道路交通管理處罰條例第92條第 4項規定
    訂定之」、第2條第 1項、第2項規定：「處理違反道路交通
    管理事件之程序及統一裁罰基準依本細則之規定辦理。前項
    統一裁罰基準，如附件違反道路交通管理事件統一裁罰基準
    表。」，核上開統一裁罰基準及處理細則之規定，就其立法
    目的及功能，乃為防止處罰機關枉縱或偏頗，依道路交通管
    理處罰條例第92條第 4項所授權交通部會同內政部訂定「違
    反道路交通管理事件統一裁罰基準及處理細則」及其附件「
    違反道路交通管理事件統一裁罰基準表」，用以維持裁罰之
    統一性與全國因違反道路交通管理事件受處罰民眾之公平，
    不因裁決人員不同，而生偏頗，寓有避免各監理機關於相同
    事件恣意為不同裁罰之功能，並非法所不許，於憲法上保障
    人民財產權之意旨並無牴觸（此並有改制前司法院大法官會
    議釋字第511號解釋意旨理由足資參照），並無違反法律保
    留原則。再依本件違規行為時點之違反道路交通管理事件統
    一裁罰基準表記載，機車或小型車駕駛人不依規定使用燈光
    ，於期限內繳納或到案聽候裁決者，應處罰鍰1,200元。核
    此規定，既係基於母法之授權而為訂定，且就違反道路交通
    管理事件統一裁罰基準及處理細則附件所示統一裁罰基準表
    中有關道路交通管理處罰條例第42條之裁罰基準內容（基準
    表區分機車或小型車、大型車，並以行為人之違規是否於期
    限內繳納或到案聽候裁決者及其逾越到案期限在30日內、30
    日以上60日以內及60日以上者，分別裁處以不同罰鍰標準，
    符合相同事件相同處理，不同事件不同處理之平等原則。）
    ，並未牴觸母法，是被告自得依此基準而為裁罰。 
  ⒉經查，依據桃園市政府警察局楊梅分局111年4月7日楊警分交
    字第1110011684號函文說明三所記載：「經本分局檢視本案
    檢舉人提供之舉證影像，確認該交岔路口有與其他方向車流
    交織的『車道匯流』行為，依據道路交通安全規則第91條第1
    款………及同條例第109條第2項第2款規定……，故員警於舉發單
    所載時、地，汽車駕駛人未依規定使用方向燈（左彎）違規
    事實明確，依道路交通管理處罰條例第7條之1規定查證屬實
    及第42條認定舉發並無違誤。」（見本院卷第109頁），可
    知本件違規事實之舉發，乃舉發機關檢視檢舉民眾所提出之
    違規採證影片後，確認原告所有系爭汽車行駛之道口，是有
    與其他方向車道匯流之道口，因而認定原告所有系爭汽車有
    左轉彎未依規定使用方向燈之違規事實。於是，本院為查明
    前揭桃園市政府警察局楊梅分局111年4月7日楊警分交字第1
    110011684號函文所述之本件系爭汽車違規事實真實與否，
    乃以111年7月25日新北院賢行志111年度交字第298號函請被
    告擷取採證光碟播放錄影畫面之採證照片及違規行向示意圖
    ，嗣後被告即以111年8月2日新北裁申字第1115440853號函
    文檢送採證照片及現場Google地圖，並以副本（含附件資料
    ）送予原告，此有本院111年7月25日新北院賢行志111年度
    交字第298號函（稿）、新北市政府交通事件裁決處111年8
    月2日新北裁申字第1115440853號函暨所附行政訴訟陳報狀
    、採證照片、現場Google地圖在卷可參（見本院卷第127頁
    、第131頁及第137頁至第139頁及第141頁至第147頁及第149
    頁）。
　⒊則首先觀諸被告函文檢送之現場Google地圖（見本院卷第149
    頁）所示，可知本件舉發違規路口屬於多車道匯流之五岔路
    口，而原告所有系爭汽車之行經道路即如地圖內以紅色箭頭
    所標示，沿梅獅路2段行駛遇前述五岔路口時左轉繼續往梅
    獅路2段方向行駛等情。再參照卷附之採證照片（見本院卷
    第141頁至第147頁）所示，可知於照片顯示時間2022/01/19
     06:38:51時，見原告所有之系爭汽車行駛至梅獅路2段前之
    路口停等紅燈，嗣於照片顯示時間2022/01/19 06:38:52時
    ，見舉發違規路口之號誌燈轉為圓形綠燈亮起之狀況，本件
    系爭汽車旋於照片顯示時間2022/01/19 06:38:53至06:38:5
    6時，開始往前行駛進入路口，此時並未見該系爭汽車有打
    方向燈，隨後，於照片顯示時間2022/01/19 06:38:57至06:
    39:02時，遂見本件系爭汽車開始左轉，並往梅獅路2段方向
    行駛，此時仍未見該系爭汽車打左轉方向燈。最後，於照片
    顯示時間2022/01/19 06:39:03時，已見系爭汽車行駛至所
    銜接梅獅路2段之行人穿越道前，但仍未見系爭汽車打左轉
    方向燈等情，承此前開所述並對照現場Google地圖內之原告
    行經路線與舉發違規路口之道路型態，核與前揭桃園市政府
    警察局楊梅分局111年4月7日楊警分交字第1110011684號函
    文所述之系爭汽車違規情節相符。準此，足認原告所有系爭
    汽車於111年1月19日上午6時38分許，行經桃園市楊梅區梅
    獅路2段與瑞坪路之交岔路口時，確有「汽車駕駛人未依規
    定使用方向燈(轉彎未使用方向燈)」之違規事實無誤。從而
    ，被告據此以原處分裁罰原告，核屬於法有據。
  ㈢原告以其當時並非左轉進入文化街，而是由梅獅路2段主幹道
    沿梅獅路2段往龍潭科學園區，故非左轉。另外，現場道路
    並未標示左轉指示箭頭或其他號誌燈、信號燈指示左轉等情
    為由，訴請撤銷原處分，核屬無理難採。
  ⒈查，原告雖主張其當時並非左轉進入文化街，而是由梅獅路2
    段主幹道沿梅獅路2段往龍潭科學園區，非屬左轉之駕駛行
    為，故無庸打左轉方向燈云云。惟依前開採證照片（見本院
    卷第141頁至第147頁）所示之系爭汽車行進方向以觀，清楚
    可見系爭汽車並非筆直往前行駛，而是有向左行駛之轉彎駕
    駛行為，並且當系爭汽車行駛進入舉發違規路口時，該路口
    亦有其他方向車道交織銜接，非僅有原告車輛所要行駛之梅
    獅路2段一條道路而已。是以，當系爭汽車於進入舉發違規
    路口前，即應打左轉方向燈，否則該路口有其他方向車道交
    織銜接之情況，倘若未打方向燈，則其他用路人即無法得知
    系爭汽車之行車動向。故堪認本件系爭汽車行駛至舉發違規
    路口時，依法應打左轉方向燈，方符道路交通安全規則第91
    條第1項第2款、第109條第2項第2款等規範要旨。
　⒉況且，依原告起訴狀所檢附之現場道路照片（見本院卷第23
    頁）所示，亦可見本件系爭汽車所行駛之梅獅路2段上在進
    入舉發違規路口前之停止線右側處，設有三面綠底白字之告
    示牌，而此三面告示牌分別是「左前方白色箭頭往龍潭科學
    園區」、「左方白色箭頭往龍潭」、「右方白色箭頭往矮坪
    子」，則當車輛沿梅獅路2段行駛，不論是依左前方白色箭
    頭的指示往龍潭科學園區，或是依左方白色箭頭往龍潭行駛
    ，均須打左轉方向燈行駛，始得往告示牌所指示地址前行。
    而查，觀諸現場Google地圖（見本院卷第149頁）內以紅色
    箭頭所標示之系爭汽車行進路線，雖見系爭汽車沿梅獅路2
    段主幹道行駛經過該五岔路口之舉發違規現場後，仍是往所
    銜接之梅獅路2段行駛，但端詳該車之行進動線，可知其進
    入路口後有往左前方行駛之左轉駕駛行為，因此依法即應打
    左轉方向燈，此觀桃園市政府交通局111年6月15日桃交工字
    第1110029443號函文說明二（見本院卷第115頁）所載：「
    查案址楊梅區梅獅路二段（梅獅路二段與瑞坪路路口）往龍
    潭科學園區方向道路幾何為Y字型非正交路口，其相關標誌
    標線設置尚無疑義，爰請用路人臨近路口應依『交通安全規
    則』第109條第2項相關規定行止。」等語，亦可自明。是以
    ，原告所執前詞主張，要難認為有理，自不可採。
　⒊此外，原告又主張現場道路並未標示左轉指示箭頭或其他號
    誌燈、信號燈指示左轉等情。然查，細觀道路交通安全規則
    第91條第1項第2款、第109條第2項第2款規定可知，駕駛人
    係於駕駛車輛時有轉向、減速暫停、讓車、倒車、變換車道
    ，或左右轉彎之情況下，即有依法使用方向燈之義務。換言
    之，認定車輛使用方向燈之時機，乃是以車輛行車情形為準
    。至於現場道路究竟有無設置指示箭頭或是其它指示號誌燈
    ，充其量僅是作為判斷車輛有無依照標誌、標線、號誌之指
    示行駛，核與本件原告有無依法打方向燈乙節，並無直接關
    連。因此，縱使舉發違規現場如同原告所主張並未設置標示
    左轉指示箭頭或其他號誌燈、信號燈，亦非表示原告所有系
    爭汽車當時之行車方向即非左轉，而無打左轉方向燈之義務
    。是以，原告上開此部分主張，亦屬無由難採。
  ㈣本件判決基礎已臻明確，兩造其餘攻擊防禦方法及訴訟資料
    ，經本院審核後，或與本案爭點無涉，或對於本件判決結果
    不生影響，爰無庸一一再加論述，爰併敘明。
  ㈤本件第一審裁判費新臺幣300元，應由敗訴之原告負擔，所
    以確定如主文第2項所示。
六、結論：原處分並無違誤，原告訴請撤銷為無理由，應予駁回
    。
中　　華　　民　　國　　111 　年　　9 　　月　　12　　日
                  行政訴訟庭  法  官  黃若美
上為正本係照原本作成。
如不服本判決，應於判決送達後20日內，向本院提出上訴狀，上
訴狀並應記載上訴理由，表明關於原判決所違背之法令及其具體
內容或依訴訟資料可認為原判決有違背法令之具體事實，並繳納
上訴費新臺幣750元。 其未表明上訴理由者，應於提出上訴後20
日內向本院補提理由書（上訴狀及上訴理由書均須按他造人數附
繕本），如逾期未提出上訴理由書者，本院毋庸再命補正，由本
院逕以裁定駁回上訴。
                              書記官  李玉秀
中　　華　　民　　國　　111 　年　　9 　　月　　13　　日